【裁判字號】    99,訴,403
【裁判日期】    990805
【裁判案由】    傷害致死
【裁判全文】
臺灣桃園地方法院刑事判決               99年度訴字第403號
公  訴  人  臺灣桃園地方法院檢察署檢察官
被      告  甲○○
指定辯護人  本院公設辯護人彭詩雯
上列被告因傷害致死案件，經檢察官追加起訴（九十九年度偵緝
字第七四九號），本院判決如下：
    主  文
甲○○共同傷害人之身體，因而致人於死，累犯，處有期徒刑捌
年。
    事  實
一、甲○○因公共危險案件，於民國96年12月24日經本院以九十
    六年度桃交簡字第二四九六號判決判處有期徒刑五月確定，
    於98年3月23日入監執行，於同年8月22日因執行完畢出監。
    詎仍不知悔改，緣其與黃嘉榮（業經本院以九十九年度訴字
    第三七三號判決有期徒刑九年，現上訴臺灣高等法院審理中
    ）、羅岩中及黃世豪於99年1月17日下午5時30分許，在桃園
    縣大溪鎮栗子園大溪橋畔之大溪橋頭停車場河堤上共同飲酒
    時，因黃嘉榮（追加起訴書誤載為甲○○）與羅岩中發生爭
    執，羅岩中竟從其口袋內掏出柴刀一把恣意揮舞，致甲○○
    左臉因而受傷流血，黃世豪見狀即奪下羅岩中手中之柴刀，
    甲○○及黃嘉榮遂對羅岩中心生不滿，雖其等主觀上均無致
    羅岩中於死之故意，然在客觀上其等應能預見頭部為人體重
    要部分，如多人接續以徒手毆打及腳踹等方式攻擊頭部，易
    因頭部遭受重擊而發生死亡之結果，竟仍基於傷害之犯意聯
    絡，徒手重毆羅岩中之頭部、胸部、四肢等部位，黃世豪雖
    在旁勸阻，但甲○○、黃嘉榮並未停歇，直至羅岩中因不堪
    其二人聯手重擊，而癱軟在地、滿臉是血，並因此受有頭部
    鈍挫傷（含右側部頭皮廣泛皮下出血、右眼眶部皮下出血及
    眼鞏膜充血、右眉撕裂傷約三乘以○點五公分、鼻翼右側擦
    挫傷約一乘以○點六公分、右下頷部擦挫傷約一乘以一公分
    、左眼眶部皮下出血及眼鞏膜充血，翻開頭皮，可見右側部
    頭皮廣泛皮下出血，左側頭皮下亦有出血，但傷勢較右側頭
    部輕微，打開顱腔後，硬腦膜下腔有積血塊，不少於一百五
    十毫升，腦中線往左移）、胸部擦傷（含右肩鎖骨部擦挫傷
    約二點五乘以○點八公分、左胸外側壁第七肋骨骨折合併肋
    間肌出血）、四肢擦傷（含左肘後部擦挫傷約一乘以○點五
    公分、右膝部擦傷約○點五乘以○點五公分、左膝部擦傷約
    ○點五乘以○點五公分、右腳背線形擦傷一處、左腳第二腳
    指擦挫傷約一乘以一公分、左腳外踝部擦傷約一乘以一公分
    ）等傷害後，甲○○、黃嘉榮查覺羅岩中傷勢嚴重，即自行
    停手而未再繼續毆打羅岩中。其後，甲○○、黃嘉榮、黃世
    豪、羅岩中等四人徒步返回附近河川地之自建工寮，欲為羅
    岩中擦藥並休息時，途中遇警員游朝河見甲○○、羅岩中臉
    部均有傷而上前詢問發生原因，甲○○、羅岩中即均向警員
    游朝河謊稱係自己跌倒造成云云後，羅岩中即不顧警員游朝
    河攔阻而逕自離去，最終因傷勢嚴重而倒臥在桃園縣大溪鎮
    觀光橋頭停車場最內側角落堆放肥料堆旁空地上，並因顱內
    出血，致中樞神經休克死亡。至翌（18）日上午8 時10分許
    ，為路人許和平行經該地發現，報警處理，始知上情。
二、案經桃園縣政府警察局大溪分局報請臺灣桃園地方法院檢察
    署檢察官偵查追加起訴。
    理  由
壹、證據能力：
    本案所引用之供述及非供述證據，經本院依法踐行調查證據
    程式，檢察官、被告、辯護人均不爭執各該證據之證據能力
    ，且亦查無依法應排除其證據能力之情形，是後述所引用證
    據之證據能力均無疑義，先予敘明。
貳、認定犯罪事實所憑之證據及理由：
一、上揭犯罪事實業據被告甲○○於偵查及本院行羈押訊問、準
    備程序與審理時均坦承不諱（見九十九年度偵緝字第七四九
    號卷第23至25頁，本院九十九年度聲羈字第二七八號卷第9
    至11頁，本院九十九年度訴字第四○三號卷第8 至12頁、第
    50頁、第65頁），且證人即目擊者黃世豪於警詢及偵查中具
    結後，對本件案發過程亦證述綦詳（見九十九年度偵字第二
    四五九號卷第22至23頁、第65至66頁），復有證人湯清堂、
    許和平於警詢之證述與警員游朝河99年1 月19日職務報告附
    卷供參（見九十九年度偵字第二四五九號卷第33至34頁、第
    35至37頁、第45頁，見九十九年度相字第一五八號卷第4至6
    頁）。再羅岩中確係於上揭時、地遭甲○○及黃嘉榮圍毆致
    死，已據檢察官督同檢驗員相驗屬實，並有勘（相）驗筆錄
    、解剖筆錄、臺灣桃園地方法院檢察署檢驗報告書、臺灣桃
    園地方法院檢察署相驗屍體證明書暨照片附卷可考（見九十
    九年度相字第一五八號卷第7 頁、第11頁、第17至22頁、第
    62頁、第31至32頁），且羅岩中經送請法務部法醫研究所進
    行解剖鑑定後，發現其頭部有因外力造成多處外傷，翻開頭
    皮後，可見右側頭部有廣泛頭皮下出血，右側頭部傷勢較左
    側頭部嚴重，顱腔內右腦有硬腦膜下出血。依據解剖所見，
    死者主要傷害發生在右側頭部，顱內右硬腦膜下腔有出血，
    由於均屬同側之傷害，研判為遭人直接敲打右側頭部造成死
    者同側顱內出。綜合解剖所見，死者死因為頭部遭人敲打，
    造成顱內出血，導致中樞神經休克死亡，死亡方式為他殺等
    情，有該所（99）醫剖字第0991100203號解剖報告書、（99
    ）醫鑑字第0991100386號鑑定報告書及解剖照片存卷可按（
    見九十九年度相字第一五八號卷第46至48頁、第50至58頁、
    第33至43頁）。此外，並有桃園縣政府警察局大溪分局現場
    勘察報告、刑案現場圖及現場照片等在卷供參（見九十九年
    度偵字第二四五九號卷第48至55頁、第79至103頁、第109頁
    、第129至148頁）。
二、按殺人與傷害致死之區別，即在下手加害之時，有無殺意為
    斷，即被告在主觀上有無奪取被害人性命之預見與慾望。至
    被害人受傷之部位、傷痕之多寡，被告所持之凶器、犯案之
    動機等，均為法院參考之重要資料，但並非唯一絕對之標準
    ，此有最高法院四十四年度台上字第三七三號、五十一年度
    台上字第一二九一號判例意旨可資參照。經查，甲○○及黃
    嘉榮雖均以徒手及腳踹等方式，毆打羅岩中頭部、胸部及四
    肢等部位，然由甲○○及黃嘉榮在行兇後，於無外力阻止之
    情形下，見羅岩中滿臉是血，即均自行罷手不再繼續毆打，
    並與羅岩中一同步行欲返回工寮為羅岩中上藥等情觀之，足
    見其等僅因黃嘉榮酒後與羅岩中發生口角，並見羅岩中揮舞
    柴刀，劃傷甲○○，始一時氣憤，而萌生教訓羅岩中之意思
    ，故甲○○與黃嘉榮主觀上雖有傷害之犯意聯絡，但無殺人
    之犯意，至為灼然。
三、綜上所述，堪認被告甲○○之自白與事實相符。本件事證明
    確，被告犯行堪以認定，應依法論科。
參、論罪科刑：
    核被告甲○○所為，係犯刑法第二百七十七條第二項前段之
    傷害致死罪。其與黃嘉榮間，就上開犯行有犯意聯絡及行為
    分擔，為共同正犯。又甲○○有事實欄所載之前科紀錄及執
    行情形，有臺灣高等法院被告前案紀錄表在卷足憑，其於徒
    刑執行完畢後五年內故意再犯本件有期徒刑以上之罪，為累
    犯，應依刑法第四十七條第一項之規定加重其刑。爰審酌甲
    ○○僅因酒後一時之憤，即萌生傷人之意，且因下手極重，
    致使羅岩中傷重死亡，及其係以徒手及腳踹之方式行兇，與
    本件係因羅岩中先拿出柴刀揮舞，致甲○○因而受傷，其受
    此刺激，始動手毆打羅岩中，及其於犯罪後能坦認犯行，足
    見其確有悔意，與其犯罪之目的、與羅岩中之關係、行為所
    生之危害等一切情狀，量處如主文所示之刑，以示懲儆。
據上論斷，應依刑事訴訟法第二百九十九條第一項前段，刑法第
二十八條、第二百七十七條第二項前段、第四十七條第一項，判
決如主文。
本案經檢察官馮浩庭到庭執行職務。
中    華    民    國    99    年     8    月    5    日
                  刑事第十二庭審判長法  官  魏于傑
                                    法  官  羅國鴻
                                    法  官  李文娟
如不服本判決應於收受判決後10日內向本院提出上訴書狀，並應
敘述具體理由；其未敘述上訴理由者，應於上訴期間屆滿後20日
內向本院補提理由書（均須按他造當事人之人數附繕本）「切勿
逕送上級法院」。
本件正本證明與原本無異。
                                    書記官  蕭秀蓉
中    華    民    國    99    年    8     月    16    日
附錄本案論罪科刑法條全文：
刑法第二百七十七條第二項前段

司法院資訊處製作；財團法人民間司法改革基金會備份。
